臺灣高雄地方法院刑事判決　　　　　　　96年度易字第1519號
公　訴　人　臺灣高雄地方法院檢察署檢察官
被　　　告　丙○○
上列被告因妨害自由案件，經檢察官提起公訴（96年度偵字第
3931號），本院改依簡式審判程序審理，判決如下：
    主  文
丙○○無故侵入他人住宅，處拘役拾日，如易科罰金，以銀元
佰元即新臺幣玖佰元折算壹日。
    事  實
一、丙○○與甲○○原係男女朋友關係，二人分手後，丙○○為
    取回二人交往時期飼養於甲○○住處之雪納瑞犬，竟基於侵
    入他人住宅之犯意，未經甲○○同意，於民國95年5 月31日
    晚間9 時許，前往甲○○位於高雄市○○區○○路195 巷13
    號7 樓之8 住處，並僱請不知情之鎖匠李春陽開啟門鎖後，
    侵入甲○○住處，取走雪納瑞犬。嗣經甲○○調取大樓監視
    錄影帶，始悉上情。
二、案經甲○○訴由高雄市政府警察局三民第一分局報請臺灣高
    雄地方法院檢察署檢察官偵查起訴。
    理  由
一、本案被告丙○○所犯係死刑、無期徒刑、最輕本刑為3 年以
    上有期徒刑以外之罪，其於準備程序就前揭被訴事實為有罪
    之陳述，經受命法官告知簡式審判程序之旨，並聽取其與公
    訴人之意見後，本院認無不得或不宜改依簡式審判程序進行
    之情事，依刑事訴訟法第273 條之1 第項、第284 條之1 規
    定，裁定本案由受命法官獨任進行簡式審判程序，合先敘明
    。
二、上開犯罪事實，業據被告於警詢、偵訊及本院審理時供認不
    諱，核與證人即告訴人甲○○於警詢、偵訊、證人李春陽於
    警詢時陳述之情節相符，復有贓物認領保管單1 紙、相片2
    張、和平動物醫院證明1 份在卷可資佐證，足徵被告任意性
    之自白與事實相符，應堪採信。本案事證已臻明確，被告犯
    行，堪以認定，應依法論科。
三、新舊法比較：
（一）查被告行為後，刑法業於94年2 月2 日經總統以華總一義
      字第09400014901 號令修正公布，並於95年7 月1 日施行
      ，刑法施行法第1 條之1 亦於95年6 月14日經總統以華總
      一義字第09500085181 號令公布施行，參酌最高法院95年
      5 月23日刑事庭第8 次會議決議，修正後刑法第2 條第1
      項之規定，係規範行為後法律變更所生新舊法律比較適用
      之準據法，於修正後刑法施行後，應適用修正後刑法第2
      條第1 項之規定，為「從舊從輕」之比較。另於比較時應
      就罪刑有關之共犯、未遂犯、想像競合犯、牽連犯、連續
      犯、結合犯，以及累犯加重、自首減輕暨其他法定加減原
      因（如身分加減）與加減比例等一切情形，本於統一性及
      整體性原則，綜其全部罪刑之結果而為比較。本院審酌：
      修正後刑法第33條第5 款規定「罰金：新臺幣一千元以上
      ，以百元計算之。」，與修正前刑法第33條第5 款規定「
      罰金：一元以上。」不同，經比較新舊法結果，以被告行
      為時之舊法較為有利於被告。
（二）至刑法施行法雖亦於95年6 月14日修正增訂第1 條之1 （
      有關罰金刑之貨幣單位及最高數額），並自95年7 月1日
      起施行，亦即，在該條文增訂之前，刑法分則編有關罰金
      之貨幣單位係銀元（銀元與新臺幣之折算比例為一比三）
      ，且依刑法分則編應處罰金者，應適用罰金罰鍰提高標準
      條例第1 條、第5 條規定，就72年6 月26日前修正之刑法
      條文，罰金數額提高2 至10倍，其後修正者則不提高倍數
      ；而修正刑法施行後，因刑法第33條第5 款所定罰金之貨
      幣單位，經修正為新臺幣後，刑法分則各罪所定罰金之貨
      幣單位亦應配合修正為新臺幣，為使刑法分則編各罪所定
      罰金之最高數額與刑法修正前趨於一致，乃增訂刑法施行
      法第1 條之1 ：「中華民國94年1 月7 日刑法修正施行後
      ，刑法分則編所定罰金之貨幣單位為新臺幣。94年1 月7
      日刑法修正時，刑法分則編未修正之條文定有罰金者，自
      94年1 月7 日刑法修正施行後，就其所定數額提高為30倍
      。但72年6 月26日至94年1 月7 日新增或修正之條文，就
      其所定數額提高為3 倍」，是以，自95年7 月1 日起，刑
      法分則編所定罰金之貨幣單位，由原來之銀元改為新臺幣
      ，且於94年1 月7 日刑法修正時（94年1 月7 日係立法院
      三讀通過之日期），刑法分則編未修正之條文定有罰金者
      ，復未於72年6 月26日至94年1 月7 日修正或新增，自95
      年7 月1 日起，有關罰金之數額提高為30 倍 。本案被告
      所犯刑法第306 條第1 項之罪，有罰金刑之處罰，且該條
      文於94年1 月7 日刑法修正時未經修正，亦未於72年6 月
      20 日 至94年1 月7 日間修正過，依增訂刑法施行法第1
      條之1 規定，其罰金以新臺幣為單位，數額應提高30倍。
      此與修正前之罰金以銀元為單位，適用罰金罰鍰提高標準
      條例第1 條規定，應提高10倍，再經折算為新臺幣（銀元
      與新臺幣之折算比例為一比三），換算結果，亦為30倍。
      是以，刑法施行法第1 條之1 施行後，罰金刑貨幣單位雖
      有「銀元」、「新臺幣」之更異，惟適用結果之罰金額度
      則無二致，就罰金法定刑提高之「刑罰權規範內容」並無
      利或不利變更，自不生新舊法之比較問題，惟應適用具特
      別法及準據法（刑法施行法第1 條之1 第1 項具有準據法
      性質）之刑法施行法第1 條之1 規定（據上論斷併引刑法
      施行法第1 條之1 第1 項、第2 項前段）（參照臺灣高等
      法院暨所屬法院95年法律座談會刑事類提案第16、19號法
      律問題），併此指明。
四、核被告所為，係犯刑法第306 條第1 項之侵入住宅罪。爰審
    酌被告無故侵入告訴人住宅，破壞告訴人居住安寧，所為實
    有不當。惟念其犯後坦承犯行，態度良好等一切情狀，量處
    如主文所示之刑。又被告於犯罪時之刑法第41條第1 項前段
    規定：「犯最重本刑為5 年以下有期徒刑以下之刑之罪，而
    受6 個月以下有期徒刑或拘役之宣告，因身體、教育、職業
    、家庭之關係或其他正當事由，執行顯有困難者，得以1 元
    以上3 元以下折算1 日，易科罰金。」又其行為時之易科罰
    金折算標準，修正前罰金罰鍰提高標準條例第2 條前段（現
    已刪除）規定，就其原定數額提高為100 倍折算1 日，則本
    案被告行為時之易科罰金折算標準，應以銀元100 元、200
    元、300 元折算1 日，經折算為新臺幣後，應以新臺幣300
    元、600 元、900 元折算為1 日。惟95年7 月1 日修正公布
    施行之刑法第41條第1 項前段則規定：「犯最重本刑為5 年
    以下有期徒刑以下之刑之罪，而受6 個月以下有期徒刑或拘
    役之宣告者，得以新臺幣1,000 元、2,000 元或3,000 元折
    算1 日，易科罰金。」比較修正前後之易科罰金折算標準，
    以95年7 月1 日修正公布施行前之規定，較有利於被告，則
    應依刑法第2 條第1 項前段，適用修正前刑法第41條第1 項
    前段規定，諭知易科罰金之折算標準。
應依刑事訴訟法第273 條之1 第1 項、第284 條之1 、第299 條
第1 項前段，刑法第2 條第1 項前段、第306 條第1 項、修正前
刑法第41條第1 項前段，刑法施刑法第1 條之1 ，修正前罰金罰
鍰提高標準條例第2 條，判決如主文。
本案經檢察官乙○○到庭執行職務。
中　　華　　民　　國　　96　　年　　5 　　月　　31　　日
                  刑事第九庭    法　官  謝梨敏
以上正本證明與原本無異。
如不服本判決，應於判決送達後10日內，向本院提出上訴狀。
                                書記官  林志衡
中　　華　　民　　國　　96　　年　　5 　　月　　31　　日
附錄本案論罪科刑法條全文：
中華民國刑法第306條
無故侵入他人住宅、建築物或附連圍繞之土地或船艦者，處 1 年
以下有期徒刑、拘役或 3 百元以下罰金。
無故隱匿其內，或受退去之要求而仍留滯者，亦同。
